臺灣高等法院刑事判決　　　　　　　　　　　　　九十三年度上訴字第一三五三號
　　上　訴　人
　　即　被　告　甲○○
　　選任辯護人　連世昌律師
右上訴人因毒品危害防制條例案件，不服臺灣桃園地方法院九十二年度訴字第一八四
九號，中華民國九十三年四月六日第一審判決（起訴案號：臺灣桃園地方法院檢察署
九十二年度偵字第一八八八０號），提起上訴，本院判決如左：
    主  文
原判決撤銷。
甲○○共同運輸第一級毒品，處有期徒刑拾年，扣案以保險套包裝之第一級毒品海洛
因球陸粒（合計淨重壹佰伍拾陸點伍玖公克）均沒收銷燬之。
    事  實
一、甲○○明知海洛因係毒品危害防制條例所規定之第一級毒品且為行政院公告管制
    之進出口物品，其為阿美族原住民，長期失業，為生活所迫，於數次接受我國籍
    綽號「阿志」之卓姓成年男子 (名喚卓志偉，正確年籍住所不詳）要邀出遊及飲
    晏後，同意以事成後取得新台幣 (下同)十萬元代價之條件，共同基於自泰國運
    輸屬管制進出口物品即第一級毒品海洛因進入國內之犯意聯絡，由甲○○於民國
    九十二年十二月九日晚間，持用「阿志」所購妥之機票，由桃園縣大園鄉中正國
    際機場搭機，於同年月翌（十）日凌晨二時許，飛抵泰國曼谷後，即由亦具運輸
    及走私管制物品犯意聯絡，綽號為「阿順」之成年方姓男子（姓名年籍均不詳）
    安排甲○○下塌一不知名飯店，並交付泰幣一萬元作為停留期間之花費。迄同年
    月十三日中午許，綽號「阿順」之方姓男子攜帶裝於保險套之第一級毒品海洛因
    六粒（合計淨重一百五十六點五九公克）交予甲○○，並指導甲○○將上開毒品
    塞入肛門內後，載甲○○前往泰國曼谷機埸搭乘長榮航空公司編號ＢＲ二０二號
    班機，於同年月十三日二十三時許，飛抵桃園中正國際機場，私擅運輸管制進口
    之第一級毒品海洛因進入我國國境。迨同日二十三時四十分許，甲○○在前開機
    場辦理入境通關手續之際，為警當場攔查，經檢察官開立鑑定許可書，送往醫院
    檢查後，在其肛門內查獲前述毒品。
二、案經法務部調查局桃園縣調查站移請台灣桃園地方法院檢察署檢察官偵查後起訴
    。
    理  由
一、右揭犯罪事實，業據上訴人即被告甲○○於偵審中均坦承不諱，並有自被告肛門
    內取出之以保險套包裝之第一級毒品海洛因球六粒扣案可參。前開扣案之毒品海
    洛因球六粒，係被告於九十二年十二月十三日二十三時四十分許，在機場辦理入
    境通關手續之際，為司法警察人員會同財政部台北關稅局人員依法當場對其身體
    、行李及物件攔查，並經檢察官開立九十二年度他自第三八五七號鑑定許可書，
    、照片四張、扣押物品清單、入出境查詢結果表各一件及敏盛醫院急診病歷共三
    紙附卷足資佐證。該等六粒以保險套包裝之球形白粉，經送檢驗結果均含第一級
    毒品海洛因成分，合計淨重一百五十六點五九公克 (空包裝重二十六點二三公克
    ，純度百分之七十一點七五，純質淨重一百十二點三五公克)，亦有法務部調查
    局桃園縣調查站九十三年一月二十七日調科肆字第０九三０００一一二六０函暨
    所附法務部調查局九十三年一月十四日調科壹字第０八０００七一九四號鑑定通
    知書在卷足憑 (見原審卷第一五四頁)。且被告自承曾受綽號「阿志」者，招待
    吃飯唱歌及數次出遊，共同謀議自泰國私運管制物品即第一級毒品進入我國國境
    內，綽號「阿志」者並承諾事成之後要給付被告十萬元作為代價，被告於泰國曼
    谷將六粒球形海洛因裝於肛門內時，已知係毒品、違禁物品，其運輸管制物品第
    一級毒品海洛因進口之犯行明確。被告前揭任意性之自白與卷內積極證據核屬相
    符，洵堪採信。是本件被告有運輸第一級毒品海洛因、私運管制物品進口之行為
    ，事證明確，犯行堪以認定，應予依法論科。
二、按海洛因為毒品危害防制條例第二條第二項第一款所稱之第一級毒品並為行政院
    依據懲治走私條例第二條第四項公告之「懲治走私條例公告管制物品項目及其數
    額」，其中甲項管制進出口物品第四款所列之毒品。核被告所為，係犯毒品危害
    防制條例第四條第一項之運輸第一級毒品罪及懲治走私條例第二條第一項之私運
    管制物品進口罪。而毒品危害防制條例於九十二年七月九日經總統令修正公布並
    自公布後六個月施行，被告行為後，法律已有變更，該條例第四條第一項之販賣
    第一級毒品罪，法定刑並無變更，依刑法第二條第一項前段，應適用裁判時之新
    法。被告與綽號「阿志」及「阿順」之成年男子間有犯意聯絡、行為分擔，為共
    同正犯。被告持有第一級毒品之低度行為應為運輸第一級毒品之高度行為所吸收
    ，不另論罪。又被告以一行為，同時觸犯前開二罪，為想像競合犯，應從一重以
    運輸第一級毒品罪處斷。查被告係阿美族原住民，智識程度較低，長期失業，生
    活困頓，因受綽號「阿志」者之誘惑始鋌而走險，本院念及被告並無與毒品相關
    之前科，對毒品危害之程度無深刻體認，此係其第一次為此種犯行，所運輸之毒
    品重量為一百五十六點五九公克，數量匪鉅，尚未流入市面即為警查獲，亦無證
    據證明被告擬將扣案之毒品運輸入境後販賣他人，其犯行侵害法益之程度與運毒
    集團所為相比較，實屬較為輕微，且犯後態度良好，坦承犯行等情，認被告所犯
    之罪，情輕法重，尚有可予憫恕之處，即予宣告法定最低刑期尤嫌過重，爰依刑
    法第五十九條之規定減輕其刑。
三、原審認被告罪證明確，而予論罪科刑，固非無見，惟(一)原審於事實欄已記載綽號
    「阿順」者，就本件犯行為如何之行為分擔，然於理由欄未將綽號「阿順」者論
    列與被告及綽號「阿順」者係屬共同正犯，且於所犯法條欄漏引刑法第二十八條
    ，顯有未洽。(二)原判決爰引刑法五十九條酌減被告之刑，然於所犯法條欄漏未引
    用刑法第五十九條，尚欠妥適。(三)刑事審判之量刑，在於實現刑罰權之分配的正
    義，故法院對於有罪之被告科刑，應符合罪刑相當之原則，使罰當其罪，以契合
    人民之法律感情，亦即法院在行使量刑之職權時，應受比例原則與平等原則等一
    般法律原則之支配，以符合客觀上之適當性、相當性與必要性。原審雖斟酌被告
    係受人利用，到案後犯罪良好，有情輕法重等一切情形，引用刑法第五十九條減
    輕被告之刑，量處被告有期徒刑十五年，惟被告所運輸之毒品數量淨重為一百五
    十六點五九公克，數量匪鉅，其係阿美族原住民，智識程度較低，對毒品危害之
    程度無深刻體認，且長期失業，生活困頓，其犯行侵害法益之程度與運毒集團所
    為相比較，較為輕微，雖被告所運送之毒品如流入市面，勢將加速毒品之泛濫，
    並有刺激與毒品相關犯罪成長之可能，對我國社會之安寧及國人之健康，可能產
    生危害，然被告犯罪之動機、目的、手段確有可憫之處，原審減輕被告之刑後，
    量處被告有期徒刑十五年，尚難認已符合前開量刑之基本原則，而認刑罰權之分
    配正義已然實現，尚有未盡妥適之處。被告上訴請求從輕量刑，指摘原判決不當
    ，非無理由。至於辯護人主張被告提供破獲毒品來源「方柏漢」之線索，應斟酌
    毒品危害防治條例第十七條之規定量刑，惟被告於警詢時供稱：僅有其一人犯案
    ，並無其他同行入境之同夥等語 (見第一八八八０號偵查卷第四頁)，是尚難認
    係被告供出毒品來源「方柏漢」而破獲，自無依毒品危害防治條例第十七條之規
    定減輕其刑。綜上，原判決有上述可議之處，自應由本院將原判決撤銷予以改判
    。爰審酌被告所運輸之毒品數量淨重為一五六點五九公克，如流入市面，可能產
    生之危害，所為實屬可議，及被告犯罪之動機、目的、犯罪時所受刺激、生活狀
    況、犯罪後坦承態度良好等一切情狀，量處有期徒刑十年，以示懲儆。
四、扣案以保險套包裝之第一級毒品六粒（合計淨重一五六點五九公克），保險套與
    毒品已無法析離，依毒品危害防制條例第十八條第一項前段，不問是否屬於犯人
    即被告所有，諭知沒收銷燬之。
據上論斷，應依刑事訴訟法第三百六十九條第一項前段、第三百六十四條、第二百九
十九條第一項前段，毒品危害防制條例第四條第一項、第十八條第一項前段，懲治走
私條例第二條第一項、第十一條，刑法第十一條、第二條第一項前段、第二十八條、
第五十五條、第五十九條，判決如主文。
本案經檢察官覃正祥到庭執行職務。
中　　　華　　　民　　　國　　九十三　　年　　　八　　　月 　 　五 　 　日
                              臺灣高等法院刑事第二十二庭
                                  審判長法  官  蔡  秀  雄
                                        法  官  周  占  春
                                        法  官  蘇  素  娥
右正本證明與原本無異。
如不服本判決，應於收受送達後十日內向本院提出上訴書狀，其未敘述上訴之理由者
並得於提起上訴後十日內向本院補提理由書（均須按他造當事人之人數附繕本）。
                                        書記官  何  閣  梅
中　　　華　　　民　　　國　　九十三　　年　　　八　　　月　　　五　　　日
附錄：本案論罪科刑法條全文
毒品危害防制條例第四條
製造、運輸、販賣第一級毒品者，處死刑或無期徒刑；處無期徒刑者，得併科新臺幣
一千萬元以下罰金。
製造、運輸、販賣第二級毒品者，處無期徒刑或七年以上有期徒刑，得併科新臺幣七
百萬元以下罰金。
製造、運輸、販賣第三級毒品者，處五年以上有期徒刑，得併科新臺幣五百萬元以下
罰金。
製造、運輸、販賣第四級毒品者，處三年以上十年以下有期徒刑，得併科新臺幣三百
萬元以下罰金。
製造、運輸、販賣專供製造或施用毒品之器具者，處一年以上七年以下有期徒刑，得
併科新臺幣一百萬元以下罰金。
前五項之未遂犯罰之。
懲治走私條例第二條
私運管制物品進口、出口逾公告數額者，處七年以下有期徒刑，得併科新臺幣三百萬
元以下罰金。
以犯前項之罪為常業者，處三年以上十年以下有期徒刑，得併科新臺幣五百萬元以下
罰金。
第一項之未遂犯罰之。
第一項所稱管制物品及其數額，由行政院公告之。
